臺灣高等法院高雄分院刑事判決　　　　　　　　　　　九十三年度上易字第八三號
　　　上　訴　人　臺灣高雄地方法院檢察署檢察官
　　　被　　　告　甲○○
右上訴人因被告侵占案件，不服臺灣高雄地方法院九十二年度易字第二一五七號中華
民國九十三年一月九日第一審判決（聲請簡易判決處刑案號：臺灣高雄地方法院檢察
署九十二年度偵緝字第一四一九號，原審法院認為不宜簡易判決處刑，改依通常程序
審理），提起上訴，本院判決如左：
    主  文
上訴駁回。
    理  由
一、公訴意旨略以：被告甲○○於民國（下同）八十五年五月六日，在高雄市前鎮區
    ○○○路二七號，向惠代交通有限公司靠行，並租得車牌號碼為ＹＶ─六九三號
    之車牌二面，約定租金為每月新台幣（下同）一千元，每月須繳納一次。詎其竟
    意圖為自己不法之所有，自八十七年二月一日起即拒繳租金，經惠代交通有限公
    司終止雙方之契約後，仍拒返還該車，而將其承租而持有他人之車牌二面及行車
    執照（該部分公訴人漏未起訴）據為己有，並避不見面，因認被告甲○○涉犯刑
    法第三百三十五條第一項之侵占罪嫌云云。
二、按犯罪事實應依證據認定之，無證據不得認定犯罪事實；次按不能證明被告犯罪
    者，應諭知無罪之判決，刑事訴訟法第一百五十四條第二項及第三百零一條第一
    項分別定有明文。又事實之認定，應憑證據，如未能發現相當證據，或證據不足
    以證明，自不能以推測或擬制之方法，為裁判之基礎（最高法院四十年台上字第
    八六號判例可參照）。而所謂證據，係指足以證明被告確有犯罪行為之積極證據
    而言，該項證據須適於為被告犯罪之證明者，始得採為斷罪之資料（參照最高法
    院六十九年台上字第四九一三號判例）。認定不利於被告之事實，須依積極證據
    ，苟積極證據不足為不利於被告事實之認定時，即應為有利於被告之認定，更不
    必有何有利之證據（最高法院亦著有三十年上字第八一六號判例可資參照）。
三、公訴人認被告甲○○有犯刑法第三百三十五條第一項之侵占罪嫌，無非係以右揭
    事實，業經告訴人指訴歷歷，並有高雄市計程車業契約書在卷可憑，而被告乃於
    八十八年七月二十日始違反交通規則一節，有該查詢資料表一紙在卷可佐，足徵
    被告所辯不可採等為論據。
四、訊據被告甲○○堅決否認有公訴人所指犯行，辯稱：系爭車牌於八十八年八月間
    在高雄小港機場發生交通違規，被警察查扣，因我未繳違規費用而無法領回車牌
    ，伊有告知車行老闆，確實積欠告訴人行費、保險費及其他應繳稅款，然僅係民
    事債務糾葛，並無將車牌侵占入己之行為等語。
五、經查：
（一）被告駕駛之車號ＹＶ─６９３營業小客車，於八十八年七月二十日，在高雄小
      港國際機場因違規載客，被內政部警政署航空警察局高雄分局警員許文勝取締
      ，被告不服取締，竟撞傷警員許文勝，被告違規部分除依道路交通管理處罰條
      例處罰外，並由該警員代保管該ＹＶ─６９３號二面車牌（嗣後已依規定移送
      至高雄市交通事件裁決所，目前仍在該裁決所），此有該分局九十三年三月二
      十五日航警高分三字第０９３０００１８９４號函一份及所附許文勝警員之報
      告、交通違規單、移送表各一份附於本院卷第三十七頁至第四十頁可稽。且經
      本院向高雄市監理處函詢結果，經函覆：「ＹＶ─６９３營業小客車因駕駛人
      違反道路交通管理處罰條例，該車之兩面車牌及行車執照乙枚被員警查扣，隨
      案移送高雄市政府交通局交通事件裁決處列管中。另該車因佔用道路，高雄縣
      鳳山市公所以廢棄車輛處理予以拖吊並標售在案（牌照未繳回），本處已據該
      所九十一年八月九日（九一）鳳市清字第三九八二九號函於電腦車籍畫面登載
      『廢棄逕註未繳號牌』之註記。」，有高雄市監理處九十三年三月十九日高市
      監二字第０９３０００５４８９號函一份附於本院卷第三十五頁、第三十六頁
      足憑，可見被告駕駛之車號ＹＶ─６９３營業小客車車牌二面及行車執照一枚
      ，確實係被告於八十八年七月二十日，在高雄小港國際機場因違規載客，被員
      警查扣，隨案移送高雄市政府交通局交通事件裁決處列管中，自此之後被告並
      未持有無誤。
（二）依公訴人起訴被告自八十七年二月一日拒繳租金，經告訴人終止契約後，將承
      租之車牌據為己有之事實，然此尚難推定被告自何時起異持有之意思為所有，
      就此告訴人固曾於八十八年九月九日寄發高雄三十九支郵局第四００號存證信
      函予被告，函中敘明被告未依約繳納相關稅款與費用，逾期（函到十五日內）
      將逕行與被告終止契約，此有被告於九十二年十二月四日準備程序庭呈之存證
      信函在卷可按，因此似堪認告訴人於被告收受該存證信函後逾十五日未依約繳
      款即可逕行終止契約，則被告自斯時起即負交還系爭車牌及行車執照之義務，
      然告訴人嗣後竟又寄給被告於八十九年十一月三日年度驗車通知，並分別於九
      十一年四月九日、九十一年五月十日、九十一年六月十四日再度寄發於前揭相
      同內容之存證信函，且依所附欠款計算表，係計算被告自八十七年二月一日至
      九十一年五月三十一日積欠之行費、燃料稅、牌照稅、保險費等共計十萬零九
      百零五元，則告訴人是否於被告收受前揭八十九年九月九日高雄三十九支郵局
      第四００號存證信函後十五日之後逕行終止契約，使被告負交還系爭車牌二面
      及行車執照之義務，尚非無疑？然不論告訴人與被告終止契約，係自被告收受
      前揭八十九年九月九日高雄三十九支郵局第四００號存證信函後十五日之後起
      算，或是自九十一年四月二十七日起算（告訴人於九十一年六月十四日之存證
      信函所敘），均係在被告八十八年七月二十日因違規載客被查扣ＹＶ─６９３
      車牌及行車執照之後，因此告訴人逕行終止與被告之契約時，被告駕駛之車號
      ＹＶ─６９３營業小客車車牌二面及行車執照一枚既已被警員查扣，其即無所
      謂異持有為所有之可言甚明。
（三）綜上所述，足見被告所辯，尚可採信。而被告確實積欠告訴人十多萬元應繳款
      項未繳，但被告並無侵占ＹＶ─６９３營業小客車車牌二面及行車執照一枚之
      事實，已詳如前所述。因此被告並無公訴人所指侵占犯行，本件既不能證明被
      告犯罪，揆諸前揭法條規定及判例意旨，自應諭知被告為無罪之判決。
六、原審以不能證明被告犯罪，而諭知被告無罪之判決，於法並無不合。檢察官上訴
    意旨，以被告自八十七年二月一日起拒繳租金，並據告訴人終止雙方之契約後，
    被告仍未返還其向告訴人所承租之車牌二面，足證被告已異持有為所有之意思將
    該車牌侵占入己，與上開車牌所懸掛之車輛是否標售或滅失無涉等為由，指摘原
    判決不當云云。然查：被告所駕駛之ＹＶ─６９３號營業小客車，因駕駛人違反
    道路交通管理處罰條例，該車之兩面車牌及行車執照乙枚被員警查扣，隨案移送
    高雄市政府交通局交通事件裁決處列管中等情，已詳前所述，因此不論告訴人與
    被告終止契約，係自被告收受前揭八十九年九月九日高雄三十九支郵局第四００
    號存證信函後十五日之後起算，或是自九十一年四月二十七日起算（告訴人於九
    十一年六月十四日之存證信函所敘），均在被告因違規載客被查扣車牌及行車執
    照之後，被告並未侵占甚明。足見檢察官上訴，為無理由，應予駁回。
據上論斷，應依刑事訴訟法第三百六十八條，判決如主文。
本案經檢察官陳國全到庭執行職務。
中      華      民      國    九十三    年      四      月     十四     日
      臺灣高等法院高雄分院刑事第二庭
                                  審判長法官  林正雄
                                        法官  陳啟造
                                        法官  黃壽燕
右正本證明與原本無異。
不得上訴。
                                  法院書記官  黃一秋
中    華    民    國      九十三      年       四      月      十四     日
